臺灣臺中地方法院刑事裁定　　　　　 100年度交聲字第2712號
原處分機關　交通部公路總局臺中區監理所豐原監理站
法定代理人　張萬得
異　議　人
即受處分人　石慶國　36歲民.
上列異議人即受處分人因違反道路交通管理處罰條例案件，對於
交通部公路總局臺中區監理所豐原監理站中華民國100年9月21日
所為之處分（原處分案號：豐監稽違字第裁63-S00000000號），
聲明異議，本院裁定如下：
    主  文
異議駁回。
    理  由
一、原處分意旨略以：異議人即受處分人（下稱異議人）石慶國
    前於民國100 年2 月13日22時31分許，因駕駛3828-SD 之自
    用一般小客貨車行經太原路、忠明五街，有「酒精濃度超過
    規定標準」之違規案（裁監稽違字第裁61-GF0000000號），
    為臺中市○○○○道路交通管理處罰條例第68條第2 項規定
    ，記違規點數5 點；嗣於100 年8 月16日15時許，又駕駛車
    牌號碼565-HD之營業一般大貨車，行經台南市安平國小旁外
    環道路口附近，因有「未依號誌行駛」之違規情事，為警舉
    發，茲異議人領有職業聯結車駕駛執照，經交通部公路總局
    臺中區監理所豐原監理站（下稱原處分機關）依道路交通管
    理處罰條例第48條第1 項第2 款、第63條第1 項規定，裁處
    罰鍰新臺幣（下同）600 元，記違規點數1 點，並依同條例
    第68條第2 項規定，合併執行吊扣駕照12個月。
二、異議意旨則以：異議人於100 年8 月16日15時許，駕駛車牌
    號碼565-HD之營業一般大貨車，在台南市安平國小旁外環道
    路口附近停等紅燈時，因前面是大貨車擋住交通號誌，綠燈
    時看到同向車輛前進，異議人也隨前方車輛前進，左轉後即
    遭員警攔下開單，當時異議人詢問有無記點，員警稱無記點
    數。因異議人為運輸司機，之前已記違規點數5 點，倘吊扣
    駕照則無法工作，請不要記違規點數1 點，為此依法聲明異
    議等語。
三、按汽車駕駛人轉彎時，不依標誌、標線、號誌指示者，處60
    0 元以上1,800 元以下罰鍰，並記違規點數1 點，道路交通
    管理處罰條例第48條第1 項第2 款、第63條第1 項第1 款分
    別定有明文。再按汽車駕駛人飲用酒類或其他類似物後其吐
    氣所含酒精濃度超過每公升0.25毫克或血液中酒精濃度超過
    百分之0.05以上者，不得駕車，道路交通安全規則第114 條
    第2 款定有明文。又汽車駕駛人，駕駛汽車經測試檢定有酒
    精濃度超過規定標準者，處1 萬5,000 元以上6 萬元以下罰
    鍰，並當場移置保管該汽車及吊扣其駕駛執照1 年；因而肇
    事致人受傷者，並吊扣其駕駛執照2 年。而領有汽車駕駛執
    照之汽車駕駛人，除駕駛聯結車、大客車、大貨車外之非其
    駕駛執照種類之車輛，違反本條例及道路交通安全規則之規
    定，應受吊扣駕駛執照情形時，無因而肇事致人受傷或重傷
    者，記違規點數5 點；但1 年內違規點數共達6 點以上或再
    次應受吊扣駕駛執照情形者，併依原違反本條例應受吊扣駕
    駛執照處分規定，吊扣其駕駛執照，道路交通管理處罰條例
    第35條第1 項第1 款、第68條第2 項分別規定明確。
四、經查
  (一)本件異議人於100 年8 月16日15時許，駕駛車牌號碼565-HD
    之營業一般大貨車，行經台南市安平國小旁外環道路口附近
    ，因有「未依號誌行駛」之違規事實，為警舉發等情，此為
    異議人所供承在卷，並有舉發違反道路交通管理事件通知單
    、裁決書各1 份在卷可參，異議人駕車未注意號誌而違規左
    轉，足認異議人確有上揭違規事實，原處分機關除依道路交
    通管理處罰條例第48條第1 項第2 款規定繳納罰鍰外，另依
    同條例第63條第1 項第1 款規定，應記違規點數1 點，自屬
    適法。又查異議人前於100 年2 月13日22時31分許，駕駛車
    牌號碼3828-SD 之自用小客貨車，在臺中市○○路、忠明五
    街口處，因酒精濃度超過規定標準（酒精呼氣濃度達每公升
    0.50毫克），但無肇事致人受傷或重傷之違規事實，經臺中
    市警察局交通警察大隊直屬第一分隊員警當場舉發，再經原
    處分機關100 年2 月15日以裁監稽違裁字第裁61-GF0000000
    號裁決書，依道路交通管理處罰條例第35條第1 項第1 款、
    第24條第1 項第2 款、第68條第2 項之規定，裁處異議人罰
    鍰34,500元，並記違規點數5 點，及參加道路交通安全講習
    等情，此為異議人所不否認，並有前開舉發違反道路交通管
    理事件通知單、裁決書各1 份附卷可稽，是異議人確有上揭
    違規事實，洵堪認定。
  (二)道路交通管理處罰條例第68條第2 項規定：「1 年內違規點
    數共達6 點以上或再次應受吊扣駕駛執照情形者，併依原違
    反本條例應受吊扣駕駛執照處分」，若符合此要件，究應吊
    扣何種駕駛執照？
  1.按94年12月14日修正前之道路交通管理處罰條例第68條規定
    ：「汽車駕駛人，因違反本條例及道路交通安全規則之規定
    ，受吊扣或吊銷駕駛執照處分時，吊扣或吊銷其持有各級車
    類之駕駛執照。」係指違規人持有之各級車類駕駛執照均應
    予吊扣或吊銷，然道路交通管理處罰條例第68條曾於94年12
    月14日修正公佈並於95年3 月1 日施行，該次修正條文刻意
    刪除「吊扣或」等字，修法理由指出：「原條文將違法或違
    規駕駛人所持有各級車類之駕駛執照一併吊扣或吊銷，失之
    過酷，影響人民工作及生活甚鉅，爰修正之」等語，故關於
    此次修正條文之解釋，係指受吊銷駕照處分者，仍維持吊銷
    其持有之各級車類駕駛執照，至於受吊扣駕照處分者，則僅
    限於吊扣其違法或違規當時所駕駛車輛之駕駛執照，不得同
    時一併吊扣其持有之其他各級車類駕駛執照（參見臺灣高等
    法院暨所屬法院97年法律座談會刑事類提案第40號討論暨審
    查意見）。
  2.然因交通部轄下之公路監理機關持不同見解，仍維持吊扣各
    級駕駛執照之作法，致爭議迭起，數立法委員遂分別提出兩
    個版本之修正草案，期能使本條例第68條之文字更為明確，
    以落實法院見解之精神，然交通部基於道路交通安全規則第
    61條第1 項第1 款規定所採取之「一人一照管理制度」，即
    考量汽車駕駛人取得高一級車輛駕駛資格時應換發駕照之政
    策，認為法院所持前揭見解會導致吊扣駕照之管理困難，並
    衍生諸多問題，是在99年3 月11日立法院交通委員會審查會
    上，交通部表明仍欲維持一人一照制度之立場，並以具體數
    據指出現行每年交通事故死傷人數仍待努力降低，尚無檢討
    放寬吊扣或吊銷處罰之餘地，又認為持高一級駕駛執照駕駛
    較低級車類應受吊銷駕照處分，若得免吊銷其憑之駕駛之駕
    照，將無法對於領有較高級駕駛執照之人產生遏止作用，不
    符合保障公共安全之意旨等語。全案經討論後，楊仁福委員
    補充說明：「現行對駕照的管理，是採取『一人一照』政策
    ，一張汽車駕照可能同時包含聯結車、大客車、大貨車、小
    客車等各級車類駕駛執照，如果此類大型車司機在上班時間
    酒駕，依法辦理，毫無置疑之處，但如果他們是在下班後開
    小客車因酒駕被攔獲，縱使未有肇事之情形，一樣都被處以
    『吊扣』駕照處分，反而造成他們生計受到影響，成為另一
    種社會問題。…在綜合考量下，交通委員會認為在保障廣大
    用路人安全的大前提之下，應有修法空間，以解決監理單位
    與法院的歧見，並給予大型車駕駛人一個工作權。換言之，
    在非執照駕駛期間有違規須吊扣駕照情形時，如無肇事者，
    先予以記點處分，如1 年內，違規超過6 點或再犯吊扣駕照
    之行為，則依法吊扣，希望委員同仁共同支援本項修法」等
    語。嗣經二讀、三讀程式（均無立法委員提出異議），立法
    院通過道路交通管理處罰條例第68條第1 項仍維持原規定，
    即：「汽車駕駛人，因違反本條例及道路交通安全規則之規
    定，受吊銷駕駛執照處分時，吊銷其執有各級車類之駕駛執
    照」，但增列第2 項：「領有汽車駕駛執照之汽車駕駛人，
    除駕駛聯結車、大客車、大貨車外之非其駕駛執照種類之車
    輛，違反本條例及道路交通安全規則之規定，應受吊扣駕駛
    執照情形時，無因而肇事致人受傷或重傷者，記違規點數5
    點。但1 年內違規點數共達6 點以上或再次應受吊扣駕駛執
    照情形者，併依原違反本條例應受吊扣駕駛執照處分規定，
    吊扣其駕駛執照」，審查會通過條文對照表之說明欄指出：
    「一、委員提案修正條文將產生如駕駛人以其領有之聯結車
    、大客車或大貨車駕駛執照駕駛小型車，違規酒後駕車、肇
    事逃逸時，卻無法吊扣其領有之駕駛執照，以限制其繼續駕
    車行駛道路之情形，無法達到有效處罰及維護道路交通安全
    之立法目的。二、鑑於本條例前已修正刪除受吊扣駕駛執照
    處分，吊扣各級駕駛執照之規定，為利明確汽車駕駛人駕駛
    非其駕駛執照種類之車輛，違反應受吊扣駕駛執照之處分處
    理，並在兼顧本條例立法意旨下，增訂第2 項得緩即予吊扣
    而採記違規點數及駕駛人仍無改正仍再犯違規之應併原吊扣
    處罰之規定」（以上相關會議紀錄及該紀錄附件之修正草案
    、理由對照表，參照立法院公報第99卷第26期院會紀錄第
    383 頁至第390 頁），上述修正條文業已在99年5 月5 日公
    佈，並經行政院以院臺交字第0990048197號令公佈自99年9
    月1日 起施行。
  3.從前揭立法經過，可知道路交通管理處罰條例第68條第1 項
    在94年12月14日修正公佈並於95年3 月1 日施行之修正條文
    中刪除「吊扣或」等文字，當時立法目的確係為了限制吊扣
    駕駛執照種類之範圍，故司法實務上以反面解釋之方式認為
    依該規定僅能限於吊扣違規行為時所持之駕照種類，固屬有
    據，惟該條文復於99年5 月5 日修正公佈，並經行政院以院
    臺交字第0990048197號令公佈自99年9 月1 日起施行，此次
    雖未針對第68條第1 項再作修正，惟就該第68條第1 項所未
    明文規範之「吊扣」駕駛執照範圍，探究立法者之原意，應
    是在交通部所採「一人一照」之管理原則下，給予本應「吊
    扣」駕照者一個機會而先予記點處分，但若一年內記點達6
    點以上或再次應受吊扣駕駛執照者，則不再給予此種機會，
    故修正後第68條第2 項所指「1 年內違規點數共達6 點以上
    或再次應受吊扣駕駛執照情形者，併依原違反本條例應受吊
    扣駕駛執照處分」，應係指吊扣違規者當時所持得以駕駛該
    違規車輛之駕駛執照（且含較高級車種准予駕駛較低級車種
    之執照在內）。
五、綜上所述，異議人前於100 年2 月13日因酒後駕駛自小客貨
    車之違規行為，原應受吊扣駕駛執照之處分，而經原處分機
    關依道路交通管理處罰條例第68條第2 項之規定改以記違規
    點數5 點方式取代吊扣駕照處分，惟其又於1 年內即100 年
    8 月16日因未依號誌行駛行為，而經原處分機關依法記違規
    點數1 點，前後2 次違規行為所受裁罰，已符合道路交通管
    理處罰條例第68條第2 項所定「1 年內違規點數共達6 點以
    上」之情形（所謂「以上」，乃含本數在內）」，是原處分
    機關依法吊扣異議人之職業聯結車駕駛執照，核無不當，異
    議意旨請求免予記點，不予吊扣駕駛執照，為無理由，應予
    駁回。
六、據上論斷，應依道路交通事件處理辦法第18條，裁定如主文
    。
中    華    民    國  100     年    10    月    18    日
                  交通法庭    法  官  王品惠
以上正本證明與原本無異。
如不服本裁定應於送達後5日內向本院提出抗告狀。
                              書記官  蔡秋明
中    華    民    國  100     年    10    月    18    日